【裁判字號】    99,台上,1018
【裁判日期】    990225
【裁判案由】    違反證券交易法
【裁判全文】
最高法院刑事判決            九十九年度台上字第一０一八號
上  訴  人  甲  ○
            乙○○
上 列一 人
選任辯護人  繆  璁律師
上  訴  人  丙○○  男民國○○年○○月○日生
                    身分證統一編號：Ｚ000000000
                    住台北市士林區○○○路○段450巷10號
                    （送達代收人  曾海光律師）
上列上訴人等因違反證券交易法案件，不服台灣高等法院中華民
國九十七年十二月十一日第二審判決（九十七年度上訴字第二七
四六號，起訴案號：台灣台北地方法院檢察署九十二年度偵字第
一二０四五號、九十四年度偵字第一００五五號），提起上訴，
本院判決如下：
    主  文
原判決關於甲○、乙○○、丙○○部分撤銷，發回台灣高等法院
。
    理  由
本件原判決撤銷第一審關於上訴人甲○、乙○○、丙○○（下稱
上訴人等）部分之不當科刑判決，依想像競合犯從一重改判論處
上訴人等共同違反有價證券之買賣，不得有虛偽、詐欺之行為之
規定罪刑，固非無見。
惟查：(一)、依刑事訴訟法第一百五十九條之三第三款規定，被告
以外之人必須於審判中有該條款所列因滯留國外或所在不明而無
法傳喚或傳喚不到之情形，而其先前於檢察事務官、司法警察官
或司法警察調查中所為之審判外陳述，經證明具有特別可信性及
必要性者，始例外認其具有證據能力。原判決以證人即共同正犯
廖世溢於第一審及原審均有無法傳喚到庭詰問之情形，並經第一
審發布通緝在案，而廖世溢於警詢時所為不利於上訴人等之陳述
，與其他證人所述相符而具有較可信之特別情況，且為證明犯罪
事實存否所必要等理由，據謂廖世溢於警詢時所述有證據能力（
見原判決第六頁第十八行至第二十九行）。然其僅憑廖世溢於警
詢時之證述與其他證人所述相符，即謂所述有可信之特別情況，
且為證明犯罪事實存否所必要，已嫌速斷，另其就廖世溢於警詢
時之證述究與何證人之如何陳述相符，理由內復未進一步敘明，
遽行論斷，並嫌理由不備。(二)、有罪判決書，應記載對於被告有
利之證據不採納之理由，如漏未記載，即有判決不載理由之違背
法令，刑事訴訟法第三百十條第二款、第三百七十九條第十四款
前段分別定有明文。原判決雖認定上訴人等製作得益電訊精密科
技股份有限公司（下稱得益公司）民國八十九、九十年度每股不
實盈餘之「得益公司投資報告書」，由乙○○委託記者據以在九
十年十二月三日之工商時報刊登不實之報導，其等又明知美國得
益公司於九十二年三月前尚未上市，亦未併購OTCB.B. 未上市會
員COMET TECHNOLOGY INC. 公司，竟於九十年十二月十八日，由
乙○○建請甲○在工商時報刊登「第一則廣告」，復於九十一年
一月二十四日，在工商時報刊登「第二則廣告」，使如原判決附
表一所示之人陷於錯誤，誤認美國得益公司獲利可期，而分別向
乙○○等人購買該公司股票，致受損害等情。但上訴人等始終否
認有前開違反有價證券之買賣，不得有虛偽、詐欺之行為之規定
犯行，甲○及乙○○均辯陳「得益公司投資報告書」與如原判決
附表一所示之人購買美國得益公司股票無關，甲○並陳稱「得益
公司投資報告書」係在九十一年十月十五日始製作完成，且提出
該報告書之送貨單影本為證（見原審卷第一宗第一九六頁、第二
八七頁）；丙○○亦否認參與刊登前開不實廣告，以詐使他人購
買美國得益公司股票。另依卷附法務部入出境資訊連結作業表所
載，丙○○於八十五年八月三日自台灣出境後，係至九十一年五
月十日始再入境（見第一審卷第四宗第十五頁）。又如原判決附
表一所示之林紹鵬、楊景婷、曾順仕、許美華、郭文雄、陳來興
、曹國龍、蔡識惠、余玉彩、賴緯等（下稱林紹鵬等人）於內政
部警政署刑事警察局（下稱刑事警察局）或法務部調查局桃園縣
調查站詢問時，分別陳稱其等係透過黃建豪、吳玲妹、李采鴻、
丙○○、江永志、呂美麗、張慕誠、賴燕珠、吳玲妙等人之介紹
，始購買得益公司股票，嗣經各該介紹人或中華世紀公司之通知
，才以所購得益公司股票換取美國得益公司股票（見刑事警察局
刑事偵查卷宗第一宗第二六九頁至第二七一頁、第三０五頁至第
三０七頁、第三０九頁至第三一一頁、第三一六頁至第三一八頁
、第三二一頁至第三二三頁、第三二五頁、第三二六頁、第三二
八頁至第三三０頁、第三三五頁、第三三六頁、第三三九頁至第
三四一頁；偵字第一六四０三號卷第一一七頁至第一二三頁）。
如均無誤，「得益公司投資報告書」既於九十一年十月十五日始
製作完成，乙○○如何能於九十年十二月三日即委託記者將該報
告書之內容刊登在工商時報上？工商時報於九十年十二月三日、
同年月十八日及九十一年一月二十四日刊登前揭報導或廣告時，
丙○○既不在國內，如何之能為此項犯行？林紹鵬等人均係經他
人介紹而購得美國得益公司股票，能否謂其等購買該股票係因前
揭報導或廣告而陷於錯誤所致？上揭林紹鵬等人之證述及資料，
就上訴人等前開所辯，係屬有利之事證，自應詳予查明，乃原審
未予究明，對前揭有利於上訴人等之證據如何不足資為有利於其
等之認定，亦未於理由內為必要之說明，難謂無理由欠備之違誤
。上訴人等之上訴意旨，指摘原判決違法，非無理由。又第三審
法院應以第二審判決所確認之事實為判決基礎，刑事訴訟法第三
百九十四條第一項前段定有明文。原判決上述之違背法令，影響
於事實之確定，本院無可據以為裁判，應將原判決關於上訴人等
部分撤銷，發回原審法院更為審判。原判決認與上訴人等前開犯
行有想像競合關係之違反證券交易法第四十四條第一項非證券商
不得經營證券業務規定，而應依同法第一百七十五條處罰及理由
內說明上訴人等不另為無罪諭知部分，基於審判不可分原則，均
應併予發回。
據上論結，應依刑事訴訟法第三百九十七條、第四百零一條，判
決如主文。
中    華    民    國  九十九  年    二    月  二十五  日
                      最高法院刑事第六庭
                          審判長法官  謝  俊  雄
                                法官  陳  世  雄
                                法官  魏  新  和
                                法官  吳  信  銘
                                法官  施  俊  堯
本件正本證明與原本無異
                                      書  記  官
中    華    民    國  九十九  年    三    月    二    日
                                                      K

司法院資訊處製作；財團法人民間司法改革基金會備份。
